臺灣高等法院民事判決　　　　　　　　　 94年度上字第578號
上　訴　人　甲○○
訴訟代理人　林玫卿律師
被　上訴人　臺灣土地銀行股份有限公司
法定代理人　張義雄
訴訟代理人　林政賢
上列當事人間請求清償借款事件，上訴人對於中華民國94年4月2
9日臺灣臺北地方法院94年度訴字第383號第一審判決提起上訴，
本院於94年10月11日言詞辯論終結，判決如下：
    主  文
原判決關於命上訴人連帶給付部分，及命上訴人負擔訴訟費用之
裁判均廢棄。
上開廢棄部分，被上訴人在第一審之訴駁回。
第一審關於命上訴人負擔訴訟費用部分及第二審訴訟費用，均由
被上訴人負擔。
    事實及理由
一、被上訴人起訴主張：原審共同被告郭啟慧於民國（下同）89
    年9月1日，邀同上訴人及另一被告孔鵬翔（原名孔令延）為
    連帶保證人，向被上訴人借款新台幣（下同）200萬元，並
    共同簽發90年9月1日到期同面額之本票乙紙交予被上訴人收
    執，以供擔保之用。詎借款人郭啟慧於清償期屆至後，迭經
    催討均拒不付款，爰依上訴人所簽發之本票及系爭授信約定
    書第12條關於保證責任之約定，求為命上訴人連帶給付被上
    訴人200萬元、自92年5月1日起按被上訴人銀行基本放款利
    率加4.04碼計付利息及自92年6月1日起至清償日止，逾期在
    6  個月以內者按上開利率10％、逾期在6個月以上者按上開
    利率20％計付違約金之判決。原審為被上訴人全部勝訴判決
    ，上訴人不服，提起上訴，於本院聲明：上訴駁回。（其餘
    原審共同被告未據聲明不服）
二、上訴人則以：伊僅為系爭本票共同發票人，依票據法之相關
    規定固負連帶清償票款之責，然此連帶責任與民法第739條
    所定之保證人責任尚屬有間，不可混為一談，系爭本票既已
    罹於時效，被上訴人據此有所請求，並無理由。此外，被上
    訴人所提出之授信約定書第12條固有「立約人所保證之債務
    ，如主債務人未依約履行，立約人當即負責．．．」之記載
    ，然並無關於「上訴人就訴外人郭啟慧之借款應負保證責任
    」等文句，上訴人自無須負擔借款保證之責。又細觀被上訴
    人所提授信申請書之連帶保證人欄，欄內之姓名「李傳貞」
    除被他人塗改為盧建「勳」外，其住居所亦與上訴人不同；
    而被上訴人所提出之授信請核表，未據上訴人簽認，應僅係
    被上訴人授信流程之內部審核記錄，從而被上訴人上開所提
    證物，均不足證明上訴人有與被上訴人成立連帶保證契約之
    合意，上訴人無庸負連帶保證之責，顯無疑義等語，資為抗
    辯，於本院聲明：(一)原判決不利於上訴人部分廢棄；(二)被上
    訴人第一審之訴駁回。
三、被上訴人起訴主張上訴人應與原審被告郭啟慧負連帶保證人
    責任，無非以其提出授信約定書1件、本票及授權書各1紙、
    授信申請書、授信請核表各1紙、分期償還債務申請書、分
    期債務切結書各1紙等為論據（見原審卷第8頁至第17頁、第
    52、53頁、本院卷第31、32、33頁），上訴人則否認其為連
    帶保證人。經核閱上開授信約定書，僅係立約人與被上訴人
    授信往來之概括規定，其第1條約定：本約定書所稱一切債
    務，係指立約人對貴行所負票據、借款、墊款、保證等債務
    及其他債務，並包括利息．．．等有關費用，要係指立約人
    對於被上訴人所可能存在之債務或法律關係而言，第12條約
    定：立約人所保證之債務，如主債務人未依約履行，立約當
    即負責等文義，亦係指可能存在之債務（保證債務）而言，
    尚難謂上訴人已同意為系爭借款之連帶保證人，蓋如連帶保
    證契約已成立，依法應有兩造對於系爭借款債務負連帶保證
    責任之意思表示合致之證明，惟被上訴人自陳本件並無其他
    保證書面可據（見本院卷第53頁），且觀之被上訴人所提出
    借款之初上開授信申請書及授信請核表，授信申請書係借款
    人郭啟慧所出具，其上雖記載連帶保證人盧建勳（原載李傳
    貞，嗣改為盧建勳並非上訴人名義），然並未經上訴人簽章
    承認。又上開授信請核表雖載「徵甲○○為連帶保證人」，
    然此為被上訴人內部審核文書，亦未經上訴人簽章承認，亦
    不能證明上訴人同意擔任連帶保證人。上訴人雖不否認共同
    簽發本票及授權書，然共同發票人與連帶保證人之權利義務
    有別，亦不能單憑上訴人係共同發票人，即認為上訴人同意
    為系爭借款債務之連帶保證人。至被上訴人所提嗣於92年5
    月間出具之分期償還債務申請書及分期償還債務切結書各1
    紙（見原審卷第52、53頁）雖略載：郭啟慧邀同連帶保證人
    甲○○向貴行借款．．．等文義，微論此二文書係借款之初
    ，所不存在而係本票到期日後始出現者，且上訴人否認此二
    文書印文之形式真正（該二文書未經簽名，僅有印文），經
    核閱此二文書上「甲○○」之印文係「楷書」字體，而兩造
    授信約定書所留存印鑑之「甲○○」之印文字體係「隸書」
    ，二者顯然有別，前揭授信約定書並特別約定：立約人與貴
    行往來之授信契據均憑約定書所蓋印鑑即有效等文義（見原
    審卷第14頁至第17頁背），被上訴人何能謂為不知？上訴人
    否認該二文書印文之真正，殊非無端，被上訴人既未能舉證
    證明該二文書之印文真正，自難憑以認為上訴人同意為系爭
    借款之連帶保證人。
四、次查被上訴人所提出本票及授權書，其形式真正，雖為上訴
    人所不爭，然此本票係89年9月1日簽發，其到期日係授權被
    上訴人自行填載，而被上訴人係填載90年9月1日到期（見原
    審卷第8、9頁），依票據法第22條第1項規定對本票發票人
    之票據權利，自到期日起算3年間不行使，即因時效而消滅
    。依此計算，算至被上訴人94年1月12日於原審起訴時顯已
    屆滿3年。上訴人抗辯：本票已罹時效而消滅，自非無稽。
    上訴人拒付本票發票人責任，應屬有據。
五、綜上所述：被上訴人依票據關係及連帶保證關係請求上訴人
    與原審共同被告郭啟慧連帶給付200萬本息、違約金均有未
    合，不能准許，原審就此部分為上訴人敗訴判決，即有未合
    ，上訴論旨，指摘原判決此部分不當，求予廢棄，為有理由
    。
六、本件事證已臻明確，兩造其餘攻擊防禦方法及未經援用之證
    據，經審酌後認與本判決結果不生影響，爰不一一論述。
七、據上論結，本件上訴有理由，依民事訴訟法第450條、第78
    條，判決如主文。
中　　華　　民　　國　　94　　年　　10　　月　　25　　日
              民事第12庭審判長法  官  鄭雅萍
                              法  官  蘇芹英
                              法  官  吳謀焰
正本係照原本作成。
如不服本判決，應於收受送達後20日內向本院提出上訴書狀，其
未表明上訴理由者，應於提出上訴後20日內向本院補提理由書狀
（均須按他造當事人之人數附繕本）上訴時應提出委任律師或具
有律師資格之人之委任狀；委任有律師資格者，另應附具律師資
格證書及釋明委任人與受任人有民事訴訟法第466條之一第一項
但書或第二項（詳附註）所定關係之釋明文書影本。
中　　華　　民　　國　　94　　年　　11　　月　　1 　　日
　　　　　　　　　　　　　　　書記官  黃瑞芬
附註：
民事訴訟法第四百六十六條之一（第一項、第二項）：
對於第二審判決上訴，上訴人應委任律師為訴訟代理人。但上訴
人或其他法定代理人具有律師資格者，不在此限。
上訴人之配偶、三親等內之血親、二親等內之姻親，或上訴人為
法人、中央或地方機關時，其所屬專任人員具有律師資格並經法
院認為適當者，亦得為第三審訴訟代理人。
